【裁判字號】    96,訴,13
【裁判日期】    970225
【裁判案由】    贈與稅
【裁判全文】
高雄高等行政法院裁定
                                     96年度訴字第00013號
原      告  甲○○
訴訟代理人  蘇吉雄  律師
            陳雅娟  律師
被      告  財政部高雄市國稅局
代  表  人  乙○○  局長
上列當事人間贈與稅事件，原告對於本院中華民國96年7月19日
96年度訴字第13號判決，聲請更正，本院裁定如下：
    主  文
聲請駁回。
    理  由
一、按判決須有誤寫、誤算或其他類此之顯然錯誤，法院始得以
    裁定更正之，此觀民事訴訟法第232條第1項規定自明。此項
    規定，於行政訴訟法之裁判準用之，行政訴訟法第218條亦
    有明文規定。
二、本件聲請意旨略以：原告起訴狀之聲明為「訴願決定、復查
    決定關於不利原告部分暨原處分（除確定部分外）均撤銷。
    」且鈞院民國96年7月19日所為96年度訴字第13號判決既認
    原處分逕以繼承人之原告為納稅義務人發單課徵贈與稅，與
    憲法第19條、第15條及司法院釋字第622號解釋意旨不符，
    而屬違法，則本件自應將訴願決定、復查決定及原處分均予
    撤銷。惟鈞院上開判決之主文卻僅記載：「訴願決定及原處
    分（復查決定）關於不利原告部分均撤銷。訴訟費用由被告
    負擔。」。故上開判決主文及判決理由欄第13頁第9行、第
    14行有關「(復查決定)」之記載顯係漏載「含」字，爰依行
    政訴訟法第218條準用民事訴訟法第232條規定聲請將上開有
    關「(復查決定)」之記載，更正為「(含復查決定)」。
三、按對於課稅處分之行政救濟制度，為減輕訴願機關及行政法
    院之工作負擔，疏減訟源，並使稽徵機關就近重新查核，以
    維護納稅人之權益，乃有復查制度之設。人民對於復查決定
    如有不服，再循一般之行政救濟程序即訴願、起訴、上訴等
    程序，請求救濟。再依最高行政法院48年裁字第40號判例意
    旨：「查關於再審原告所得稅部分之原處分及訴願再訴願決
    定，並經本院原判決予以撤銷，應由再審被告官署依復查程
    序另為處分。」及財政部68年3月13日台財稅字第31577號函
    釋「為加速行政救濟案件之處理以保障納稅義務人權益，凡
    經訴願、再訴願決定，或行政訴訟判決撤銷由原處分機關另
    為處分之案件，稽徵機關應依稅捐稽徵法第35條第2項（註
    ：現行法為第4項）規定，於接到訴願決定書或行政法院判
    決書後2個月內為復查決定。」故實務上判決主文所載之原
    處分，大致上均指「原復查決定」，而以「復查決定」為行
    政爭訟之程序標的（最高行政法院91年度判字第2182號判決
    、92年度判字第902號判決、95年度判字第799號判決、96年
    度裁字第143號裁定參照）。本件原告訴之聲明雖為「訴願
    決定及原處分（含復查決定）均撤銷」（見本院96年7月5日
    言詞辯論筆錄），惟稽之前述見解，本件撤銷訴訟應以被告
    95年3月28日財高國稅法字第0950011746號復查決定為程序
    標的。因而，本件判決於理由既認定原告有關司法院釋字第
    622號解釋之主張為可採，復查決定維持原核定乃有違誤，
    主文諭知撤銷之原處分即指復查決定，是行政程序應回復到
    復查階段，由被告依司法院釋字第622號解釋意旨重為復查
    決定。本件並無何民事訴訟法第232條第1項所規定之顯然錯
    誤等情事，原告聲請裁定更正，乃屬無據，應予駁回。
四、依行政訴訟法第218條、民事訴訟法第232條第1項定，裁定
    如主文。
中    華    民    國    97    年     2    月   25     日
             高雄高等行政法院第二庭
                         審判長法官  江  幸  垠
                               法官  戴  見  草
                               法官  簡  慧  娟
以上正本係照原本作成。
如不服本裁定，應於裁定送達後10日內以書狀敘明理由，經本院
向最高行政法院提出抗告（須按對造人數附具繕本）。
中    華    民    國    97    年     2    月   25     日
                             書記官  涂  瓔  純


司法院資訊處製作；財團法人民間司法改革基金會備份。
